台灣台北地方法院民事判決
原　　　告　甲○○
訴訟代理人　乙○
被　　　告　丙○○
上列當事人間請求清償借款事件，本院於中華民國96年4 月16日
言詞辯論終結，判決如下：
    主  文
被告應給付原告新台幣陸拾肆元，及自民國九十五年十二月十九
日起至清償日止，按週年利率百分之五計算之利息。
原告其餘之訴駁回。
訴訟費用由被告負擔三分之二，餘由原告負擔。
    事實及理由
一、原告主張：被告於民國84年 6月29日邀同原告為保證人，向
    訴外人聯邦商業銀行股份有限公司（下稱聯邦銀行）借款新
    台幣（下同）8,230,000元，借款期限為7年，應按月平均攤
    還本息。詎被告自88年11月29日起即未依約攤還本息，尚欠
    聯邦銀行本金 3,306,625元未清償，致原告遭聯邦銀行追償
    欠款並假扣押原告之財產，嗣聯邦銀行依法拍賣被告所有之
    擔保物後，債權額尚有1,146,469 元未受償，原告為免其財
    產遭強制執行，乃與聯邦銀行協議，由原告於90年9 月28日
    代被告向聯邦銀行償還1,000,000 元，使聯邦銀行撤回對原
    告財產之強制執行。原告既代被告償還積欠聯邦銀行之借款
    債務1,000,000 元，故原告因承受聯邦銀行對被告之
    1,000,000 元債權，自得依民法第749 條規定，向被告請求
    1,000,000 元等語。
    並聲明：被告應給付原告1,000,000 元，及自90年9 月28日
    起至清償日止，按週年利率5 ％計算之利息。
二、被告則以：原告確曾為被告之保證人而由被告向聯邦銀行借
    款，原告並以其所有之面額1,000,000 元聯邦銀行定存單（
    下稱系爭定存單）交由聯邦銀行作為質押，以避免原告之財
    產遭受強制執行，惟被告亦有與聯邦銀行協商欠款事宜，聯
    邦銀行嗣已解除該定存單之設質，故被告並不確定原告代向
    聯邦銀行償還之實際數額，但應未達到1,000,000 元，且被
    告於嗣後亦曾償還原告60,000元，應可與原告代償之數額抵
    銷等語，資為抗辯。
    並聲明：駁回原告之訴。
三、本院得心證之理由：
(一)本件原告主張被告於84年間曾邀同原告為保證人，向訴外人
    聯邦銀行借款8,230,000 元，惟被告自88年11月29日起即未
    依約攤還本息，尚欠聯邦銀行本金3,306,625 元未清償，致
    原告所有之財產遭訴外人聯邦銀行聲請假扣押執行，嗣聯邦
    銀行依法拍賣被告所有之擔保物後，債權額尚有1,146,469
    元未受清償等情，為兩造所不爭執，並有原告所提出之借據
    及台中地方法院民事執行處強制執行金額計算書分配表影本
    各1 份（見台中地方法院95年訴字第3449號民事卷宗第7 頁
    、第11頁）附卷可稽，堪信為真實。
(二)本件原告雖主張其就被告積欠訴外人聯邦銀行之債務部分，
    業已代償1,000,000 元等語，並提出設質予訴外人聯邦銀行
    之面額1,000,000 元定存單影本1 紙（見前揭卷第12頁）為
    證。惟被告抗辯其積欠原告之代墊款未達1,000,000 元如前
    所述。而據本院向訴外人聯邦銀行函詢前揭定存單之處理情
    形，訴外人聯邦銀行函覆稱：「一、91年11月21日甲○○之
    定存單解約，當日轉帳至本行000-00-0000000甲○○帳戶，
    轉帳金額為1,019,260 元。二、91年11月21日甲○○自本行
    000-00-0000000轉帳320,000 元至上海商銀中港分行，帳號
    為00000000000000本人帳戶。三、本行未行使質權。四、91
    年11月21日甲○○自其本行000-00-0000000帳戶轉帳
    700,000 元至本行000-00-0000000丙○○放款帳戶償還欠款
    。」等語，此有兩造不爭執其真正之訴外人聯邦銀行台中分
    行96年3 月20日（96）聯銀中字第000097號函1 件在卷可憑
    （見本院卷第15頁）。則參之上開聯邦銀行之回函內容，可
    知訴外人聯邦銀行並未就系爭定存單行使質權，而系爭定存
    單於91年11月21日解約後，原告業自解約之金額1,019,260
    元中撥款700,000 元代為清償被告積欠訴外人聯邦銀行之款
    項，是原告之代墊款金額應係700,000 元，而非其所指之
    1,000,000 元。又原告對於被告嗣後業已返還60,000元代墊
    款一節，未予爭執，此有本院96年4 月16日之言詞辯論筆錄
    1 件在卷可憑（見本院卷第21頁），是扣除被告已返還之
    60,000元，被告積欠原告之代墊款應僅餘640,000元。
(三)又按給付有確定期限者，債務人自期限屆滿時起，負遲延責
    任；給付無確定期限者，債務人於債權人得請求給付時，經
    其催告而未為給付，自受催告時起，負遲延責任；其經債權
    人起訴而送達訴狀，或依督促程序送達支付命令，或為其他
    相類之行為者，與催告有同一之效力，民法第229 條第1 項
    、第2 項定有明文。本件原告既未於本院審理時舉證證明兩
    造業已就原告之代墊款約定被告還款之期限，是原告主張被
    告應自90年9 月28日起即就原告之代墊款金額給付遲延利息
    ，尚屬無據。
(四)綜上所述，原告請求被告給付640,000 元及自起訴狀繕本送
    達翌日即95年12月19日起至清償日止按週年利率5 ％計算之
    法定遲延利息，為有理由。至原告超過此部分之請求，洵屬
    無據，應予駁回。
四、訴訟費用負擔之依據：民事訴訟法第79條。
中　　華　　民　　國　　96　　年　　 4　　月　　30　　日
                              民事第二庭法  官    黃蓓蓓
以上正本係照原本作成。
如對本判決上訴，須於判決送達後20日內向本院提出上訴狀。
中　　華　　民　　國　　96　　年　　 4　　月　　30　　日
                                     法院書記官   劉碧輝                                                                                                                   E
